臺灣高等法院刑事裁定　　　　　　　　　94年度毒抗字第18號
　　抗　告　人
　　即受處分人　甲○○
上列抗告人因違反毒品危害防制條例案件，不服臺灣士林地方法
院93年度毒聲字第512號，中華民國93年12月8日裁定（聲請案號
：臺灣士林地方法院檢察署93年度毒偵字第789號），提起抗告
，本院裁定如下：
  主  文
抗告駁回。
  理  由
一、抗告意旨略以：抗告人即受處分人甲○○，自民國93年5月
    上旬於勒戒處所勒戒迄今已逾半年，期間未曾施用毒品，亦
    無任何毒癮症狀。於看守所內，經心理醫師諮詢，曾填寫一
    本有關家庭狀況及身體健康之冊子，並被詢及與家人關係、
    有無吸煙、喝酒，及何時與為何使用毒品之相關問題，凡此
    種種，焉能判定受處分人有繼續施用毒品之傾向？爰提起本
    件抗告云云。
二、按毒品危害防制條例業於九十三年一月九日修正施行，依行
    為之處罰以行為時之法律有明文規定者為限，則該條例修正
    施行後所犯案件，自應適用修正施行後之規定處罰。該條例
    第二十條規定：犯第十條施用第一級、第二級毒品之罪者，
    檢察官應聲請法院裁定，令被告入勒戒處所觀察、勒戒，其
    期間不得逾二月。觀察勒戒後，檢察官依據勒戒處陳報，認
    受觀察、勒戒人無繼續施用毒品傾向者，應即釋放，並為不
    起訴處分，認受觀察、勒戒人有繼續施用毒品傾向者，檢察
    官應聲請法院裁定令入勒戒處所強制戒治，其期間為六個月
    以上，至無繼續強制戒治之必要為止。但最長不得逾1 年。
    依前項規定為觀察、勒戒或強制戒治執行完畢釋放後，五年
    後再犯第十條之罪者，適用本條前二項之觀定。
三、經查：
  (一)受處分人甲○○前因施用第二級毒品案件，經原審法院裁定
    七年七月九日以八十七年度訴字第三六一號判決免刑確定。
    又於前述觀察、勒戒執行完畢五年後，自九十三年四月中旬
    某日起，至同年五月十六日二十二時三十分經警查獲時止（
    檢察官聲請書誤載為同年月十一日下午止），連續在臺北市
    內湖區○○街六十一巷八號一樓所營玻璃行內，施用第一級
    毒品海洛因，並有為警查獲後所採取之尿液檢驗報告附卷可
    佐（見原審卷第二十二頁）。嗣經原審以九十三年度毒聲字
    第三九五號裁定，令受處分人入勒戒處所執行觀察、勒戒，
    受處分人並於九十三年十一月五日入所執行。
  (二)受處分人於勒戒處所受觀察、勒戒後，經綜合評估結果，認
    受處分人有繼續施用毒品之傾向，有臺灣士林看守所附設勒
    戒處所九十三年十一月十八日有無繼續施用毒品傾向證明書
    在卷可稽（見原審卷第二十九頁）。雖該證明書並無隻字片
    語敘及受處分人如何有繼續施用毒品傾向，惟有無繼續施用
    毒品傾向之評估標準，並非完全以受勒戒人勒戒後之結果為
    準，勒戒前之各種情況，仍應作為評估之依據。而參照勒戒
    處所評分說明手冊規定，係以人格特質、臨床徵候及行為表
    現三項合併計算分數：(一)、分數一百分至七十一分，判定為
    有繼續施用毒品傾向。(二)、五十分至○分判定為無繼續施用
    毒品傾向。(三)、七十分至五十一分間判定有繼續施用毒品傾
    向之原則為有下列各項之一者：1.缺乏病識感或戒治動機者
    。2.第一級毒品使用者。3.有煙毒前科者。4.有礙家庭、社
    會和諧與安寧者。若無以上各項之一，惟判定者認為個案「
    有繼續施用毒品傾向」者，應在「有無繼續施用毒品傾向證
    明書」詳細說明欄內載明，並於綜合判斷項下勾選「有繼續
    施用毒品傾向」。(四)、分數為五十分以下，原本應列為「無
    繼續施用毒品傾向」，但綜合評分者根據臨床實務，有具體
    事證，認為個案「有繼續施用毒品傾向」者，以綜合評分者
    所評估為準，惟須在「有無繼續施用毒品傾向證明書」詳細
    說明欄載明具體事證。而其中之人格特質係依：(1)有無毒品
    犯罪前科、(2)其他犯罪紀錄（竊盜、違反槍砲彈藥刀械管制
    條例、賭博、妨害自由、恐嚇、擄人勒贖、傷害、殺人、公
    共危險、搶奪、強盜、海盜、盜匪罪）；臨床徵候係依尿液
    檢驗戒斷症狀有無多種藥物使用、有無注射使用、使用期間
    ；行為表現係依有無情緒低落、喧嘩等、社會功能是否良好
    、支持系統等，作為判斷分數之依據。判定者判定人格特質
    、臨床徵候及行為表現合計三項分數，固係供為判定者判定
    「有無繼續施用毒品傾向」之審酌標準，但非唯一標準。綜
    合評分者，應根據臨床實務，有具體事證，認為個案「有繼
    續施用毒品傾向」者，以綜合評分者所評估為準。
  (三)本件受處分人經臺灣士林看守所附設勒戒處所評分結果，人
    格特質得十六分、臨床徵候得五十五分、行為表現得○分，
    合計七十一分，綜合判斷為「有繼續施用毒品傾向」，則該
    勒戒處所綜合評分者依個案之臨床實務及具體事證，判定受
    處分人為「有繼續施用毒品傾向」，依前開說明，尚無不當
    。
  (四)原審本同上之見解，以受處分人有繼續施用毒品傾向，而裁
    定受處分人應入戒治處所施以強制戒治，期間為六個月以上
    ，至無繼續強制戒治之必要為止，但最長不得逾一年，並無
    不合。受處分人以其於勒戒處所內，所填載之書面及所受之
    諮詢並無法反映其確有無繼續施用毒品之傾向，而提起抗告
    ，指摘原裁定不當，為無理由，應予駁回。
據上論斷，應依刑事訴訟法第412條，裁定如主文。
中　　華　　民　　國　　94　　年　　1 　　月　　25　　日
                  刑事庭第19庭審判長法  官  葉騰瑞
                                    法  官  劉壽嵩
                                    法  官  魏新國
以上正本證明與原本無異。
不得再抗告。
                                    書記官  陳秋雄
中　　華　　民　　國　　94　　年　　1 　　月　　27　　日
